臺灣臺中地方法院刑事判決　　　　　　　　　　　　九十三年度易字第一九０五號
　　公　訴　人　臺灣臺中地方法院檢察署檢察官
　　被　　　告　丁○○
　　選任辯護人　駱威文律師
　　被　　　告　壬○○
　　　　　　　　庚○○
右列被告等因傷害案件，經檢察官提起公訴（九十二年度偵字第三０七八號），本院
判決如左：
    主  文
丁○○、壬○○共同傷害人之身體，各處拘役肆拾日，如易科罰金，均以佰元折算
壹日。
庚○○共同傷害人之身體，處拘役伍拾日，如易科罰金，以佰元折算壹日。
    犯罪事實
一、緣丁○○向游禮欽所購買車牌號碼ＫＫ—八三二號遊覽車曾經發生事故，游禮欽
    事前並未告知，事後復在外散佈該車為事故車之消息，以致丁○○接客不順，無
    法支付車款，致使該遊覽車遭租賃公司收回，丁○○心感受騙，乃要求游禮欽將
    尚未給付之尾款新臺幣（下同）七十五萬元價金減少，游禮欽不肯，雙方糾葛因
    應而生，游禮欽乃透過辛○○委託己○○之討債公司負責處理該筆債務，己○○
    、辛○○遂糾來甲○○、戊○○同行索債，先推由甲○○於民國九十二年一月二
    十日間前往臺中縣龍井鄉○○街二０九號丁○○住處，向丁○○之妻林衣珊索得
    五萬元揚長而去，繼而於九十二年一月二十四日又前往臺中縣龍井鄉○○街二０
    九號丁○○住處討債未果，惡言相向，並放話備妥款項隨時前來；嗣於九十二年
    一月二十五日晚上十時許，丁○○獲悉辛○○當晚又要前來討債，乃找來結拜兄
    弟丙○○（俟通緝到案，另行審結）坐陣家中，丙○○並找來其外甥壬○○，壬○○遂向友人庚○○、乙○○（經臺灣臺南地方法院九十三年度簡字第二三九三
    號判處拘役伍拾日確定）、不詳姓名年籍綽號「小黑」之成年男子告知上情，當
    晚由丁○○做東餐敘完後，丁○○、丙○○先行返回丁○○住處，未幾，辛○○
    、甲○○、戊○○、己○○四人亦到丁○○住處，並在外叫囂，隨即進入丁○○
    住處（無故侵入住宅部分未據告訴），辛○○、甲○○、戊○○、己○○一進入
    丁○○住處後，己○○即故意將手插在外套口袋內鼓起作勢佯裝帶槍，並惡言逼
    迫丁○○要開出本票，丙○○與之談和，亦被斥責，隨即壬○○、庚○○、乙○○及不詳姓名年籍綽號「小黑」之成年男子亦已趕到丁○○住處，聽聞辛○○、
    甲○○、戊○○、己○○氣勢囂張，口氣惡劣，厲言逼迫，乙○○等人即隨手自
    丁○○之子所經營之永順機車行內拿取可供棍子使用之物品後，立即進入屋內，
    丁○○、壬○○、庚○○與丙○○、乙○○及不詳姓名年籍綽號「小黑」之成年
    男子因不滿辛○○等人之暴力恐嚇討債方式，遂基於共同傷害他人身體之犯意聯
    絡，由乙○○及不詳姓名年籍綽號「小黑」之成年男子帶頭出手，雙方進而發生
    互相鬥毆，致使甲○○因而受有左手鷹嘴突骨折、頭頂撕裂傷等傷害；辛○○因
    而受有頭皮外傷、頭皮之開放性傷口、肘關節、前臂及腕之開放性傷口、併挫傷
  等傷害；己○○因而受有左側尺骨骨折、多處頭皮撕裂傷等傷害（戊○○部分，
    業經撤回告訴）。嗣於九十二年一月二十五日二十二時五十分許，接獲民眾報案
    ，經警據報前往現場，因而循線獲悉上情。
二、案經告訴人甲○○、辛○○、己○○訴由臺中縣警察局烏日分局報告臺灣臺中地
    方法院檢察署檢察官偵查起訴。
    理  由
一、訊據被告丁○○、壬○○，對於右揭時地，共同出手傷害告訴人甲○○、辛○○
    、己○○，致使告訴人甲○○因而受有左手鷹嘴突骨折、頭頂撕裂傷等傷害；告
    訴人辛○○因而受有頭皮外傷、頭皮之開放性傷口、肘關節、前臂及腕之開放性
    傷口、併挫傷等傷害；告訴人己○○因而受有左側尺骨骨折、多處頭皮撕裂傷等
    傷害之情，業經於本院審理中坦認屬實，核與告訴人甲○○、辛○○、己○○指
    訴情節、證人戊○○、游禮欽、乙○○（本院卷第一九二至一九三頁）之證述內
    容及共同被告丙○○之供述內容均屬相符，並有臺中榮總急診部急診診斷證明書
    換領證明三份（參照偵查卷第四七、四八、四九頁）、現場照片二十二張（參照
    偵查卷第五五至六十頁）、現場位置圖一份（參照偵查卷第六一頁）、告訴人己○○提出臺中榮民總醫院診斷證明書一份（參照偵查卷第八八頁）、告訴人辛○○提出臺中榮民總醫院診斷證明書一份（參照偵查卷第九十頁）、告訴人甲○○
    提出澄清醫院診斷證明書一份（參照偵查卷第九一頁）、被告丁○○簽發予游禮
    欽支付購車尾款之支票影本一份（參照偵查卷第九二頁）、前開遊覽車之買賣契
    約書及汽車買賣合約書各一份（參照偵查卷第九三、九四至九五頁）在卷可稽，
    被告丁○○、壬○○自白供述與現有事證相符，應堪置信。訊據被告庚○○對於
    告訴人甲○○、辛○○、己○○前往被告丁○○住處討債而被毆打成傷之情，固
    不爭執，惟則矢口否認有何傷害之犯行，辯稱：伊並未出手傷人，事後還幫忙救
    人，警察到場時，係以證人之身分製作筆錄，為何會變成被告之身份云云。經查
    ：被告丁○○於偵查中供稱：「丙○○與他們言語上起衝突後，他們四人作勢像
    要打架狀，後來壬○○等人到場後大家就打起來了。與對方打起來的是壬○○的
    朋友。」等語（參照偵查卷第七四頁）；被告壬○○於偵查中供稱：「昨晚丁○○先行到家，我們隨後進去時，發現對方與丁○○夫妻、丙○○等發生爭吵，乙○○、小黑先與對方發生衝突，後來我們就打起來了，場面也亂了。」等語（參
    照偵查卷第七五頁），其於本院中亦供稱：「當天庚○○開車來載我時，車上已
    經坐了乙○○及小黑，吃完飯，丁○○邀請我們去他家泡茶，因為我們分乘二臺
    車，所走路線不一樣，所以分別到達丁○○的家，我和庚○○、乙○○、小黑比
    較晚到，到的時候，丁○○與對方已經大小聲，並且發生衝突，我看到對方拿了
    四支棒球棍，我們一下車就起衝突，所以我們也加入戰局。‧‧‧因為當時現場
    很亂，對方四人都拿棒球棍，所以我們也有還手。」等語（參照本院卷第一一八
    頁）；被告庚○○於偵查中供稱：「我到場時，他們就打在一起了，應是乙○○
    與小黑先出手的。」等語（參照偵查卷第七五頁）；依據被告丁○○、壬○○及
    被告庚○○之前開供述可知，被告壬○○、庚○○、乙○○與不詳姓名年籍綽號
    「小黑」之成年男子到場後，即由乙○○執持不明器物先行動手打人，隨後眾人
    即發生鬥毆之情事，則身處鬥毆現場，被告庚○○竟能毫髮無傷，全身而退，事
    後全身衣物沾染血跡，被告庚○○辯稱未參與動手打人，已難令人置信。再者，
    證人戊○○於本院中陳稱：「辛○○、己○○進入丁○○家談，我與甲○○在門
    口等候，‧‧‧雙方談不到五分鐘，突然有一部車到達，下來三、四個人，其中
    一位身材高高的、皮膚黑黑的壯壯的，他們一下來我們就被打，他們手上有拿棒
    球棍，我是被外面的人打的。」、「我是沒有被庚○○打，但是他有無在裡面參
    與打人我不知道。」等語（參照本院卷第一一九、二二三頁），被告庚○○即係
    證人戊○○所指較晚到達之該部車輛駕駛，而被告庚○○亦有進入被告丁○○住
    處內，按理當時，屋內已係處於互毆之混亂狀態，被告庚○○猶進入屋內，如未
    參與，孰人能信，而且，案發當日，被告丁○○找來被告丙○○代為處理與游禮
    欽所委託討債公司之債務問題，被告丙○○再找被告壬○○幫忙，被告壬○○又
    找了友人即被告庚○○、乙○○、不詳姓名年籍綽號「小黑」之成年男子前來，
    眾人在被告丁○○住處守候討債公司人員前來，等候多時，未見蹤跡，乃由被告
    丁○○做東宴請眾人，酒酣耳熱之後，各自返家，被告丁○○即遭逢討債公司惡
    言相向，按照江湖道義，被告壬○○、庚○○、乙○○及不詳姓名年籍綽號「小
    黑」之成年男子應當會挺身而出，力挺被告丁○○，而非袖手旁觀，則被告庚○○面對討債公司之暴力恐嚇行為，何以能夠容忍不為任何舉動，亦非常人所能理
    解。況且，告訴人辛○○於本院中指稱：「在場被警察抓到的丁○○、丙○○、
    壬○○、庚○○都有動手。」、「丁○○有打我，丙○○、乙○○也都有打我，
    其他的印象不深刻，但是我記得他們進來都有動手。」等語（參照本院卷第一九
    ０、二二五頁），告訴人甲○○亦於本院中指稱：「我知道一開始是一堆人打我
    ，包括丁○○、丙○○、壬○○、庚○○都有。」等語（參照本院卷第一九一頁
    ），告訴人辛○○、甲○○均明確指稱被告庚○○亦有參與傷害之行為，綜觀上
    情，被告庚○○辯稱未參與傷害行為云云，顯與現有事證不相符合，尚難採信，
    因此，被告庚○○參與圍毆行為之情，應堪認定。至於告訴人甲○○、辛○○、
    己○○指訴有十餘人共同出手傷害，眾人或持槍或持棒球棍、木棍、鋁棒出手打
    人之情，現場並未扣得告訴人甲○○、辛○○、己○○所稱之器械，而被告丁○○、壬○○、庚○○亦均否認持有器械，現有事證，僅有共同被告乙○○自承由
    機車行內拿取可供棍棒使用之器物持以攻擊，因此，尚難僅憑告訴人甲○○、辛○○、己○○之唯一指述，據以認定被告丁○○、壬○○、庚○○等人確有執持
    槍、棍等器械以傷人，而非徒手傷人。是以，被告丁○○、壬○○、庚○○與同
    案被告丙○○、乙○○及不詳姓名年籍綽號「小黑」之成年男子共同傷害告訴人
    甲○○、辛○○、己○○成傷，應堪認定。本件事證已臻明確，被告丁○○、壬○○、庚○○犯行，均堪認定。
二、被告丁○○、壬○○、庚○○與同案被告丙○○、共同被告乙○○及不詳姓名年
    籍綽號「小黑」之成年男子基於共同傷害他人身體之犯意聯絡，由共同被告乙○○及不詳姓名年籍綽號「小黑」之成年男子帶頭出手，共同出手毆打告訴人甲○○、辛○○、己○○，致使告訴人甲○○因而受有左手鷹嘴突骨折、頭頂撕裂傷
    等傷害；告訴人辛○○因而受有頭皮外傷、頭皮之開放性傷口、肘關節、前臂及
    腕之開放性傷口、併挫傷等傷害；告訴人己○○因而受有左側尺骨骨折、多處頭
    皮撕裂傷等傷害，核被告丁○○、壬○○、庚○○所為，均係犯刑法第二百七十
    七條第一項之傷害罪。被告丁○○、壬○○、庚○○與同案被告丙○○、共同被
    告乙○○及不詳姓名年籍綽號「小黑」之成年男子間，顯有共同傷害他人身體之
    犯意聯絡及行為分擔，為共同正犯。被告丁○○、壬○○、庚○○之傷害行為，
    同時造成告訴人甲○○、辛○○、己○○受傷，其等以一行為同時觸犯數個傷害
    罪名，均為想像競合犯之裁判上一罪關係，應依刑法第五十五條之規定，分別論
    以一罪。爰審酌告訴人甲○○、辛○○、己○○及證人戊○○，受託為游禮欽催
    討債務，使用威脅恐嚇之暴力討債方式，欲行逼迫被告丁○○解決債務，不願被
    告丁○○提議以和平方式解決債務，三番兩次，前往被告丁○○住處，致使被告
    丁○○有所顧忌，因而找尋友人協調，被告丁○○、壬○○、庚○○之犯罪動機
    ，係導因於告訴人甲○○、辛○○、己○○及證人戊○○之惡言向向，逼迫簽立
    本票所引發，事出有因，被告丁○○、壬○○、庚○○傷人之行為，固有可議，
    然告訴人甲○○、辛○○、己○○本身之可非難性更高，考量告訴人甲○○、辛○○、己○○所受之傷勢並非嚴重，目前均已回復，及被告丁○○、壬○○於本
    院審理中為認罪之陳述犯後態度尚稱良好，而被告庚○○否認犯行，犯後態度不
    佳等一切情狀，分別量處如主文所示之刑，並均諭知易科罰金之折算標準，以示
    懲儆。
三、扣案之木棍一支、鋸子一支（參照偵查卷第四二頁），係屬被告丁○○所有，供
    平日家庭五金使用之器具；又扣案之沾血白襯衫一件、白布鞋一雙（參照偵查卷
    第四二頁），係被告庚○○當日所穿著之衣物；扣案之沾血外套一件（參照偵查
    卷第四二頁），係被告壬○○當日所穿著之衣物；均非供犯罪所用之物，自無從
    諭知沒收。另扣案之安全帽一頂，係自被告丁○○住處取出，而扣案之沾血套頭
    紅白相間衣物一件（參照偵查卷第四二頁），係被告丙○○所有，亦非供犯罪所
    用之物，亦無從諭知沒收。
四、同案被告丙○○部分，俟通緝到案，另行審結。
據上論斷，應依刑事訴訟法第二百九十九條第一項前段，刑法第二十八條、第二百七
十七條第一項、第五十五條、第四十一條第一項前段，罰金罰鍰提高標準條例第一條
前段、第二條，判決如主文。
中      華      民      國      九十四      年    一    月     十九     日
                                臺灣臺中地方法院刑事第五庭
                                    審判長法  官  梁堯銘
                                          法  官  劉麗瑛
                                          法  官  巫淑芳
右正本證明與原本無異。
如不服本判決，應於送達後十日內向本院提出上訴狀（須附繕本），上訴於臺灣高等
法院臺中分院。
                                        書記官
中      華      民      國      九十四      年    一    月     十九     日
附錄論罪科刑法條：
刑法第二百七十七條：
傷害人之身體或健康者，處三年以下有期徒刑、拘役或一千元以下罰金。
犯前項之罪因而致人於死者，處無期徒刑或七年以上有期徒刑；致重傷者，處三年以
上十年以下有期徒刑。
